臺灣高等法院臺中分院刑事判決　　　　94年度上訴字第1444號
上　訴　人
即　被　告　丙○○
　　　　　　　　　　（另案在臺灣臺中監獄苗栗分監執行）
指定辯護人　本院公設辯護人　丁○○
上列上訴人因偽造貨幣案件，不服臺灣苗栗地方法院93年度訴字
第522號中華民國94年6月13日第一審判決（起訴案號：臺灣苗栗
地方法院檢察署93年度偵字第2832號），提起上訴，本院判決如
下：
    主 　 文
上訴駁回。
    事 　 實
一、丙○○曾於民國78年間因違反肅清煙毒條例案件，經臺灣新
    竹地方法院以78年度訴字第388號判處有期徒刑四年，經臺
    灣高等法院以78年度上訴字第2741號判決上訴駁回確定，於
    82年5月1日執行完畢。又於83年間因違反麻醉藥品管理條例
    案件，經臺灣新竹地方法院83年度易字第2477號判處有期徒
    刑四月，於84年6月26日執行完畢。另於84年間因公共危險
    案件，經臺灣新竹地方法院以84年度訴字第971號判處有期
    徒刑二年確定；於85年間因妨害兵役治罪條例案件，經臺灣
    新竹地方法院以85年度苗簡字第282號判處有期徒刑三月確
    定，上開二案經臺灣新竹地方法院以85年度聲字第115號裁
    定應執行有期徒刑二年一月確定，嗣於85年3月11日入監執
    行，本應於於87年1月29日執行完畢，惟於86年5月6日假釋
    付保護管束出監，本應於87年1月15日保護管束縮刑期滿，
    嗣經撤銷假釋。再於86年間因違反麻醉藥品管理條例及槍砲
    彈藥刀械管制條例，經臺灣苗栗地方法院以87年度易字第
    141號分別判處有期徒刑五月及三月，應執行有期徒刑六月
    確定，於87年6月18日入監執行，並接續執行上開撤銷假釋
    後之殘刑8月9日，於89年2月10日執行完畢。又於89年間，
    因贓物案件，經臺灣苗栗地方法院以89年度易字第1126號判
    處有期徒刑6月確定；再於89年間因犯施用第一級毒品罪及
    施用第二級毒品罪，經臺灣臺北地方法院以90年度訴字第23
    6號判決，分別判處有期徒刑八月及五月，應執行有期徒刑
    一年確定；上開二案（三罪），經臺灣臺北地方法院以91
    年度聲字第99號裁定應執行有期徒刑一年五月，於92年1月
    22日縮短刑期執行完畢。詎不知悔改，意圖供行使之用，先
    於不詳時地，明知偽造之新版新台幣一千元紙幣計8張（即
    偽鈔編號AL565646WG共5張、編號JK175030UD共3張），竟予
    以收集後，於92年6月20日傍晚，與甲○○（綽號「小芬」
    ）、劉佳欣及乙○○（起訴書原記載為不詳男子）共4人，
    在苗栗縣竹南鎮○○里○○路432巷12號甲○○之住處聚會
    聊天，席間丙○○自其皮夾中取出前開所收集之偽造千元紙
    幣8張，向在場之人炫耀，輪流觀看。劉佳欣因失業在家，
    經濟困難，竟意圖供行使之用，而向丙○○表示欲收集此等
    偽鈔伺機使用，丙○○乃基於供行使之用之意圖，而交付上
    開偽鈔8張予劉佳欣。劉佳欣遂將上開偽鈔收藏在隨身攜帶
    之紅色皮包夾層，伺機使用（劉佳欣收集偽造貨幣部分，業
    經臺灣苗栗地方法院以92年度訴字第237號判決確定）。嗣
    劉佳欣於92年6月21日晚間11時30分許，在苗栗縣竹南鎮○○路432巷口附近為警盤查，經警查獲發現其持有海洛因（
    毒品部分由檢察官另案偵查），而被帶回苗栗縣警察局竹南
    分局竹南派出所（下稱竹南派出所）詢問。劉佳欣因心虛恐
    身上攜帶之偽鈔為警查覺，於乘坐警備車途中乘員警未注意
    之際，先將前述之偽鈔8張自皮包取出，置放腰際，俟抵達
    竹南派出所時，再將之棄置於竹南派出所茶几下，而為警當
    場查獲，並扣得上開偽造之千元紙幣8張。嗣因劉佳欣於其
    收集偽造貨幣案件中對於偽鈔之來源供述反覆、交待不清，
    直到臺灣苗栗地方法院檢察署檢察官起訴後，在臺灣苗栗地
    方法院審理過程中，始供出上開偽鈔之提供者係丙○○，而
    查悉上情。
二、案經臺灣苗栗地方法院檢察署檢察官主動偵查起訴。
　　理　  由
一、訊據上訴人即被告丙○○（下稱被告）矢口否認有上揭犯行
    ，辯稱：劉佳欣被查獲之偽鈔編號AL565646WG共5張、編號
    JK175030UD共3張，並非伊交付給劉佳欣，係方天芳在陳永
    寰住處交付給劉佳欣，伊並未有上開8張偽鈔云云。
二、經查：（一）被告於偵查中供稱其有於當日開車載劉佳欣到
    甲○○住處，在該處有看到本案之8張偽鈔，當時尚有甲○○及乙○○在場等語（見93偵2832號第40頁、第42頁）；於
    原審法院92年9月1日審理92年訴字第237號劉佳欣被訴偽造
    貨幣案之審理中供稱：伊在劉佳欣被抓之前一、二日傍晚，
    有到甲○○住處，在該處有伊、劉佳欣、甲○○及約40歲之
    男子等語（見原審法院92年訴字第237號卷第110頁、第111
    頁），而證人劉佳欣於原審法院92年9月1日審理92年訴字第
    237號其被訴偽造貨幣案之審理中供稱：伊在92年6月21日晚
    上因警察在伊身上發現毒品，被帶回警察局，伊怕偽鈔帶在
    身上會有事，把8張偽鈔丟掉，該8張偽鈔係在伊被查獲之前
    一日傍晚由被告交給伊。伊被查獲之前一日傍晚，伊坐被告
    之車到甲○○住處，在甲○○家，於被告與甲○○看完偽鈔
    後，伊也拿起來看，後來伊與被告要離開甲○○家時，被告
    叫伊把該偽鈔帶著，當時有伊與被告、甲○○、還有一位約
    40歲之中年男子在場等語（見原審法院92年訴字第237號卷
    第130頁至140頁）；於94年5月30日原審法院審理本案時證
    稱：92年6月間，伊與被告去甲○○家裏，當時被告、甲○○在看偽鈔，後來被告就拿給伊8張偽鈔叫伊帶著，伊就帶
    著，當時該處除伊與被告、甲○○外，尚有乙○○。後來被
    告就帶伊回家，當日（應是之翌日之誤）晚上10、11時多，
    警察來臨檢，在伊找身上找到毒品，帶伊回警察局，在伊身
    上查出該8張偽鈔等語（見原審卷第90頁）。而證人甲○○
    於原審法院92年9月1日審理92年訴字第237號劉佳欣偽造貨
    幣案中亦證稱：伊見過劉佳欣二次面，第二次見面是被告帶
    劉佳欣到伊住處，被告從其身上拿出皮夾，打開裏面有偽鈔
    。因是被告講那是偽鈔，伊才知道是偽鈔，被告抽出1張出
    來看，伊亦有抽出1張出來看，看鈔票之日期，伊已忘記，
    時間是接近傍晚等語（見本院92年訴字第237號卷第84頁、
    第85頁、95頁、第96頁）。查被告於原審審理時供稱：伊與
    劉佳欣係因一起吸食毒品而認識，伊二人並無私下約會或性
    行為等親密關係，且亦無仇恨等語（見原審卷108頁，是劉
    佳欣豈會如被告於原審審理時所供稱：劉佳欣看到伊與案外
    人蔡淑玲在一起，好像不開心，而伊亦未幫劉佳欣辦理交保
    ，可能懷恨在心，才誣指偽鈔係伊交給她云云（見原審卷第
    105頁）？而證人劉佳欣於原審審理時證稱，當天是被告帶
    伊同往，本來伊在車內等候，係被告上樓不久後，才叫伊上
    去，那是第二次看到甲○○，第一次在陳永寰家也是藉由被
    告才認識等語（見原審卷93頁至94頁），足見證人方天芳與
    證人劉佳欣並不熟識，證人甲○○豈敢將涉及犯罪之偽鈔輕
    易交付於不熟識之劉佳欣。而本案之8張偽鈔，果真係由證
    人方天芳交付予證人劉佳欣，證人劉佳欣豈會特意袒護之甲○○，反誣指較為熟識之被告之理？況且，證人劉佳欣與甲○○對於本案之8張偽鈔，係被告於上揭時地從其皮夾中拿
    出供其等觀看一情，亦相符合。而證人劉佳欣與甲○○均係
    被告之友人，自當無互相勾串證言而誣陷被告之理，是證人
    劉佳欣與甲○○之上開證言益見可信。從而被告辯稱：劉佳
    欣被查獲之偽鈔編號AL565646W G共5張、編號JK17 5030UD
    共3張，並非伊交付給劉佳欣，係方天芳在陳永寰住處交付
    給劉佳欣，伊並未有上開8張偽鈔云云，顯與事實不符，應
    係被告卸責之詞，自不足採。此外復有上開偽鈔8張扣於劉
    佳欣偽造貨幣案中，有檢察官扣押物品處分命令一紙附卷可
    稽（見93年度執字第1419號卷第13頁），而上開8張偽鈔，
    經送中央印製廠鑑定結果認均屬偽造，該等偽鈔均係以彩色
    噴墨方式仿印，無隱藏字及凹版印紋凸起效果；紙質與真鈔
    不同，水印以灰色墨仿造，安全線以黏貼箔膜（含面額數字
    ）或亮光物質仿鈔券正面五段裸露部分；左下角面額數字以
    彩色噴墨仿折光變色油墨，此有中央印製廠92年7月3日中印
    發字第0920002991號函可稽（見92年度偵字第2500號卷第39
    頁）。足見被告確有於上開時地，交付上開偽鈔8張予劉佳
    欣甚明。（二)至證人陳永寰雖於原審審理時證稱劉佳欣因
    毒品案被查獲前幾天，被告與劉佳欣、甲○○曾到伊住處一
    起吸毒，但就是否看到「偽鈔」一事，先證稱：該偽鈔之事
    ，伊不瞭解，伊沒有看過，但有看到甲○○拿出錢來，不知
    是否為同批之偽鈔；之後又改證稱：伊看到「偽鈔」在桌上
    ，猜想被告日子不好過，被告應該沒有錢，所以應該是甲○○所有，事後劉佳欣被查獲持有偽鈔，才想到當天看到之鈔
    票應是偽鈔，伊當日有吸食第一級毒品、伊並未注意到被告
    與劉佳欣有無拿偽鈔（見原審卷第第70頁、第71頁、第81頁
    、第82頁、第84頁）。顯見證人陳永寰當天究竟有無看到「
    偽鈔」出現已前後不一，而偽鈔係甲○○抑係被告拿出，及
    劉佳欣該是否有拿走偽鈔其亦不清楚，其之後所證稱：伊看
    到「偽鈔」在桌上，猜想被告日子不好過，被告應該沒有錢
    ，所以應該是甲○○所有，事後劉佳欣被查獲持有偽鈔，才
    想到當天看到之鈔票應是偽鈔云云，伊亦係其個人推測之詞
    ，自無法作為被告有利之證據。（三）綜上所述，被告前開
    之犯行，洵堪認定。因本案事證已臻明確，而被告聲請傳喚
    證人乙○○、羅嘉龍已無必要，自應駁回其聲請。
三、按中央銀行所發行之新臺幣幣券，既經政府訂為法幣，具有
    強制流通之性質，自屬刑法上所稱之通用紙幣（最高法院28
    年上字第896號、44年度台非字第26號判例意旨參照）。又
    臺灣銀行發行之新台幣，係受中央銀行之委託代為發行，具
    有國幣之功能，依司法院大法官會議51年12月19日決議釋字
    第99號解釋，對偽造、變造新台幣行為者，固應依妨害國幣
    懲治條例論處。惟該條例對於交付偽造新台幣之犯行，並無
    處罰明文，自仍應適用刑法之規定。核被告所為，係犯刑法
　　第196條第1項之意圖供行使之用而交付偽造之通用紙幣罪。
　　其於意圖供行使之用而收集後，復以供行使之意圖而交付於
  　人，其收集之低度行為，應為交付之高度行為所吸收，不另
    論罪。查被告曾於84年間因公共危險案件，經臺灣新竹地方
    法院以84年度訴字第971號判處有期徒刑二年確定；於85年
    間又因妨害兵役治罪條例案件，經臺灣新竹地方法院以85年
    度苗簡字第282號判處有期徒刑三月確定，上開二案經臺灣
    新竹地方法院以85年度聲字第115號裁定應執行有期徒刑二
    年一月確定，嗣於85年3月11日入監執行，本應於於87年1月
    29日執行完畢，惟於86年5月6日假釋付保護管束出監，本應
    於87年1月15日保護管束縮刑期滿，嗣經撤銷假釋。再於86
    年間因違反麻醉藥品管理條例及槍砲彈藥刀械管制條例，經
    臺灣苗栗地方法院以87年度易字第141號分別判處有期徒刑
    五月及三月，應執行有期徒刑六月確定，於87年6月18日入
    監執行，並接續執行上開撤銷假釋後之殘刑8月9日，於89年
    2月10日執行完畢。又於89年間，因贓物案件，經臺灣苗栗
    地方法院以89年度易字第1126號判處有期徒刑6月確定；再
    於89年間因犯施用第一級毒品罪及施用第二級毒品罪，經臺
    灣臺北地方法院以90年度訴字第236號判決，分別判處有期
    徒刑八月及五月，應執行有期徒刑一年確定；上開二案（三
    罪），經臺灣臺北地方法院以91年度聲字第99號裁定應執行
    有期徒刑一年五月，於92年1月22日縮短刑期執行完畢。此
    有臺灣高等法院被告前案紀錄表在卷可按，其於受上開有期
    徒刑之執行完畢後，五年內再犯有期徒刑以上刑之罪之本案
    ，為累犯，自應依刑法第47條規定，加重其刑。原審審理結
    果，認被告犯上述之罪，依刑法第196條第1項、第200條、
    第47條、罰金罰鍰提高標準條例第1條前段之規定，審酌被
    告意圖使用收集偽鈔後復交付他人使用，將擾亂國家正常金
    融秩序及貨幣流通、所收集並交付之偽鈔僅8張尚屬不多，
    且尚未行使，對社會經濟及交易秩序之影響尚小，併參酌其
    生活狀況、品行、犯罪之動機、目的、手段、犯後態度等一
    切情狀，判處被告有期徒刑三年六月，並依法將扣案之偽造
    新版新台幣一千元之通用紙幣8張宣告沒收，經核其認事用
    法及量刑均稱妥適。被告執前詞上訴指摘原判決不當，自非
    可取，為無理由，應駁回其上訴。
據上論結，應依刑事訴訟法第368條，判決如主文。
本案經檢察官戊○○到庭執行職務。
中　　華　　民　　國　　94　　年　　11　　月　　2　　日
                刑事第八庭　審判長法　官　羅　得　村
                                  法　官　紀　文　勝
                                  法　官　巫　政　松
上列正本證明與原本無異。
如不服本判決應於收受送達後十日內向本院提出上訴書狀，其未
敘述上訴之理由者並得於提起上訴後十日內向本院補提理由書（
均須按他造當事人之人數附繕本）。
                                  書記官　陳　妙　瑋
中　　華　　民　　國　　94　　年　　11　　月　　3 　　日
附錄本判決論罪科刑法條：
中華民國刑法第196條第1項
行使偽造、變造之通用貨幣、紙幣、銀行券，或意圖供行使之用
而收集或交付於人者，處三年以上十年以下有期徒刑，得併科五
千元以下罰金。
　　　　　　　　　　　　　　　　　　　　　　　　　　　ｉ
